【裁判字號】    97,訴,779
【裁判日期】    970822
【裁判案由】    違反毒品危害防制條例
【裁判全文】
臺灣雲林地方法院刑事判決               97年度訴字第779號
公  訴  人  臺灣彰化地方法院檢察署檢察官
被      告  甲○○
上列被告因違反毒品危害防制條例案件，經檢察官提起公訴（臺
灣彰化地方法院檢察署97年度毒偵字第1438號），由臺灣彰化地
方法院裁定移送本院（臺灣彰化地方法院97年度訴字第1590號）
，本院改依簡式審判程序，判決如下：
    主  文
甲○○施用第一級毒品，累犯，處有期徒刑玖月。
    事  實
一、甲○○前因違反肅清煙毒條例、麻醉藥品管理條例及槍砲彈
    藥刀械管制條例等案件，分別經臺灣彰化地方法院（下稱：
    彰化地院）以83年度訴字第1097號判處有期徒刑3 年1 月、
    6 月、3 月，合併定應執行刑3 年8 月，嗣經上訴，臺灣高
    等法院台中分院（下稱：台中高分院）83年度上訴字第3699
    號判決，亦維持上開地院判決所量處刑度及應執行刑而確定
    ；又因違反肅清煙毒條例、麻醉藥品管理條例等案件，經臺
    灣台中地方法院（下稱：台中地院）以84年度訴字第2752號
    分別判處有期徒刑2 年6 月、9 月，合併定應執行刑2 年10
    月，嗣經上訴，由台中高分院以85年度上訴字第901 號駁回
    上訴而告確定。上開二案件接續執行，於87年4 月15日假釋
    出監，嗣因案經撤銷假釋執行殘刑，於93年9 月6 日縮刑期
    滿執行完畢。又因施用毒品案件，經執行觀察勒戒後，因無
    繼續施用毒品之傾向，於96年11月13日釋放出所。詎仍不知
    悔改，復基於施用第一級毒品海洛因之犯意，於97年3 月25
    日某時，在其位於雲林縣元長鄉客厝村客厝10之24號住處，
    以海洛因摻入香菸點燃吸食煙霧方式，施用第一級毒品海洛
    因1 次。嗣於同年月26日凌晨0 時20分許，駕車行經彰化縣
    埤頭鄉○道○ 號○路北向218 公里200 公尺處，因駕車不穩
    為警攔查，經其同意採集尿液送驗，結果呈現可待因及嗎啡
    陽性反應，始悉上情。
二、案經內政部警政署國道公路警察局第三警察隊報告臺灣彰化
    地方法院檢察署檢察官偵查起訴。
    理  由
壹、程序部分：
    查被告甲○○所犯之本件犯罪，係死刑、無期徒刑、最輕本
    刑為3 年以上有期徒刑以外之罪。其於準備程序就上開被訴
    事實為有罪之陳述，經受命法官告知簡式審判程序之旨，並
    聽取其與公訴人之意見後，本院認無不得或不宜改依簡式審
    判程序進行之情事。爰依刑事訴訟法第273 條之1 第1項 、
    第284 條之1 規定，裁定由受命法官獨任進行簡式審判程序
    ，先予敘明。
貳、實體部分：
一、訊據被告甲○○對於上開事實坦承不諱；且對其所採集之尿
    液，經送篩檢後，結果呈現可待因及嗎啡之陽性反應，有國
    道公路警察局第三警察隊採集犯罪嫌疑人尿液編號與真實姓
    名對照認證表，及詮昕科技股份有限公司97年4 月8 日報告
    編號00000000號濫用藥物尿液檢驗報告各1 紙在卷可憑。足
    認被告自白與事實相符，應可採信。
二、查被告前因施用毒品案件，經執行觀察勒戒後，因無繼續施
    用毒品之傾向，於96年11月13日釋放出所一情，有臺灣高等
    法院被告前案紀錄表1 份在卷可稽。被告於上開觀察勒戒執
    行釋放後，5 年內再犯本案毒品危害防制條例第10條第1 項
    之罪，自應依法追訴。本案事證明確，被告犯行堪以認定。
三、按海洛因係毒品危害防制條例第2 條第2 項第1 款所規定之
    第一級毒品，不得非法施用。核被告甲○○所為，係犯毒品
    危害防制條例第10條第1 項之施用第一級毒品罪。其為施用
    第一級毒品海洛因而持有該毒品之低度行為，為施用之高度
    行為所吸收，不另論罪。再被告前因違反肅清煙毒條例、麻
    醉藥品管理條例及槍砲彈藥刀械管制條例等案件，分別彰化
    地院以83年度訴字第1097號判處有期徒刑3 年1 月、6 月、
    3 月，合併定應執行刑3 年8 月，嗣經上訴，台中高分院83
    年度上訴字第3699號判決，亦維持上開地院判決所量處刑度
    及應執行刑而確定；又因違反肅清煙毒條例、麻醉藥品管理
    條例等案件，經台中地院以84年度訴字第2752號分別判處有
    期徒刑2 年6 月、9 月，合併定應執行刑2 年10月，嗣經上
    訴，由台中高分院以85年度上訴字第901 號駁回上訴而告確
    定。上開二案件接續執行，於87年4 月15日假釋出監，嗣因
    案經撤銷假釋執行殘刑，於93年9 月6 日縮刑期滿執行完畢
    等節，有上揭臺灣高等法院被告前案紀錄表在卷可稽。被告
    在上開徒刑執行完畢後，5 年以內故意再犯本件有期徒刑以
    上之罪，為累犯，應依刑法第47條第1 項規定加重其刑。
四、又按施用毒品行為之本質為藥物濫用、物質依賴，自殘性明
    顯，侵害性卻隱晦。基於施用毒品此一特性，毒品危害防制
    條例第10條第1 項、第2 項之刑罰，就須與同條例第20條之
    保安處分比擬觀察，而不應與一般犯罪之刑罰等量齊觀。因
    此，對被告施以相當期間之徒刑，藉以隔離毒品、戒除依賴
    即可，過度監禁之結果，徒然虛擲被告生命，並有浪費國家
    稅收之虞。爰審酌被告有如上所述之犯罪前科，素行不佳；
    其先前已因毒品案件經判處徒刑，及執行觀察勒戒後，仍再
    次施用，可見其毒癮程度嚴重，亦未悔改並記取教訓；惟念
    及施用毒品犯罪之本質，為戕害自我身心健康之行為，尚未
    嚴重破壞社會秩序或侵害他人權益；且被告於犯後坦承犯行
    ，態度良好；以及被告之教育程度為國中畢業等被告之品行
    、犯罪之動機、目的、手段、智識程度、所生危害及犯後態
    度等一切情狀，量處如主文所示之刑。
五、至於檢察官於起訴書請求將扣案疑似海洛因之粉末1 小包（
    毛重約0.7 公克）沒收銷燬，以及將注射針筒1 支沒收一節
    。因該等扣押物均為案外人張高森所有，業據被告及張高森
    分別於警詢供述甚明（警卷第3 、7 頁）；且該疑似海洛因
    之粉末1 小包，檢察官亦未提出經鑑定確認為第一級毒品之
    證據為憑，其請求分別為沒收銷燬及沒收，於法無據，不能
    准許，附此敘明。
據上論斷，應依刑事訴訟法第273 條之1 第1 項、第284 條之1
、第299 條第1 項前段，毒品危害防制條例第10條第1 項，刑法
第11條前段、第47條第1 項，判決如主文。
本案經檢察官蕭如娟到庭執行職務。
中    華    民    國    97    年    8     月    22    日
                  刑事第三庭    法  官  陳銘壎
以上正本證明與原本無異。
如不服本判決，應於判決收受後10日內，向本院提出上訴狀（須
附繕本）。
                                書記官  鍾宜津
中    華    民    國    97    年    8     月    22    日
附錄本案論罪科刑法條全文：
毒品危害防制條例第10條第1項
施用第一級毒品者，處6 月以上5 年以下有期徒刑。


司法院資訊處製作；財團法人民間司法改革基金會備份。
